臺灣新北地方法院刑事判決
110年度易字第567號
聲  請  人  臺灣新北地方檢察署檢察官
被      告  黃宜民



上列被告因毒品危害防制條例案件，經檢察官聲請簡易判決處刑
（110年度偵字第10760號），本院認不宜以簡易判決處刑（原受
理案號：110年度簡字第2805號），爰改行通常審理程序，判決
如下：
    主  文
本件公訴不受理。
扣案之第二級毒品甲基安非他命壹包（驗餘淨重零點伍參貳公克
）沒收銷燬之。
    理  由
一、聲請簡易判決處刑意旨略以：被告黃宜民基於持有第二級毒
    品甲基安非他命之犯意，於民國109年10月29日凌晨某時許
    ，在新北市新莊區化成路某處，以新臺幣（下同）1500元之
    代價，向真實姓名年籍不詳綽號「阿澤」之成年人購買第二
    級毒品甲基安非他命1包而持有之。嗣於翌（30）日3時25分
    許，在新北市○○區○○街00號前因另案通緝為警查獲，當場扣
    得上開第二級毒品甲基安非他命1包（淨重0.533公克、驗餘
    量0.532公克）。因認被告涉犯毒品危害防制條例第11條第2
    項之持有第二級毒品罪嫌。
二、按起訴之程序違背規定者，應諭知不受理之判決，刑事訴訟
    法第303條第1款定有明文。而施用第一、二級毒品為犯罪行
    為，毒品危害防制條例第10條設有處罰規定，故施用第一、
    二級毒品者，依前揭規定本應科以刑罰；惟基於刑事政策，
    對合於一定條件之施用者，如「初犯」或「3年後再犯」，
    則依同條例第20條、第23條之規定，施以觀察、勒戒及強制
    戒治之保安處分，並由檢察官為不起訴之處分，以賦予此類
    具有病患性特質之犯人，戒除其身癮之機會。故於「初犯」
    、「3年後再犯」2種情形，均應先經觀察、勒戒或強制戒治
    程序；倘檢察官逕對被告起訴或聲請簡易判決處刑，起訴程
    序顯係違背規定，法院自應諭知不受理之判決。又按刑法上
    所謂吸收犯，係指一罪所規定之構成要件，為他罪構成要件
    所包括，因而發生吸收關係者而言；如意圖供自己施用而持
    有毒品，進而施用，則其持有之低度行為，當然為高度之施
    用行為所吸收，不另論以持有毒品罪。若被告所犯之施用第
    一、二級毒品罪，符合毒品危害防制條例第20條、第23條規
    定，經施以觀察勒戒或強制戒治之處分，且經檢察官為不起
    訴處分確定，其因該次施用所持有第一、二級毒品行為，因
    與其施用第一、二級毒品罪間，具前述吸收犯之實質上一罪
    關係，自為不起訴處分效力所及。再按被告之自白，不得作
    為有罪判決之唯一證據，仍應調查其他必要之證據，以察其
    是否與事實相符，刑事訴訟法第156條第2項著有明文。是被
    告之自白，雖為證據之一種，但必與事實相符者為限，若其
    自白顯有疑義，而審理事實之法院，就其職權調查之所得，
    仍未能證明其自白確與事實相符者，自不得據為認定犯罪事
    實唯一之基礎（最高法院18年上字第1087號判例意旨參照）
    。
三、經查：
（一）被告基於施用第二級毒品甲基安非他命之犯意，於109年1
      0月29日1時許，在新北市蘆洲區某處，以將第二級毒品甲
      基安非他命放入玻璃球燃燒吸食煙霧之方式，施用第二級
      毒品甲基安非他命1次，嗣於翌（30）日3時25分許，因另
      案遭通緝，為警在新北市三重區五福街45號前查獲，並扣
      得甲基安非他命1包（驗餘淨重0.532公克），嗣經警採集
      其尿液送驗，結果呈安非他命、甲基安非他命陽性反應等
      情，業據被告於偵查及本院審理中坦承在卷，並有新北市
      政府警察局三重分局搜索扣押筆錄、扣押物品目錄表、新
      北市政府警察局受採集尿液檢體人姓名及檢體編號對照表
      、台灣檢驗科技股份有限公司濫用藥物實驗室109年11月5
      日濫用藥物檢驗報告（毒偵字卷第40至41頁）在卷，又扣
      案結晶1包檢出第二級毒品甲基安非他命成分，有台灣尖
      端先進生技醫藥股份有限公司毒品原物鑑定實驗室於109
      年12月9日出具之毒品證物鑑定分析報告（109年度毒偵字
      第7499號卷第42頁）在卷可佐，足認被告確有上開施用甲
      基安非他命之犯行，以及為警查獲持有甲基安非他命之犯
      行。
（二）就被告於109年10月30日為警所查獲持有之該包甲基安非
      他命，被告雖於同日偵訊時供稱：其於同年10月29日1時
      許施用甲基安非他命後，再向綽號「阿澤」之人以1500元
      購買該包1公克之甲基安非他命，這1包尚未施用等語（毒
      偵字卷第32頁反面），然其嗣於本院審理中提出書狀及辯
      稱：這1包在購買當下有試用過，購買好回到家時，在五
      福街前因為另案通緝被查獲，我因為施用毒品案件被勒戒
      等語（本院簡字卷第29至33頁、易字卷第74頁），被告就
      其經查獲持有之第二級毒品甲基安非他命1包是否曾施用
      過，前後所述互核不符。而依卷內事證，並無其他證據可
      資佐證被告於偵訊中自白其於施用甲基安非他命後始另行
      購買該包甲基安非他命此一事實，揆諸刑事訴訟法第156
      條第2項規定，僅憑被告曾於偵訊時之自白，別無其他證
      據，不得逕認其偵訊自白係與事實相符；就其於偵訊自白
      於施用甲基安非他命後始另行購買毒品且尚未施用一節，
      既有疑義，且無補強證據，不得遽為不利於被告之認定。
      是依「罪證有疑，利歸被告」，應認被告持有扣案該包甲
      基安非他命之行為，係意圖供施用而持有，其進而於同年
      10月29日凌晨施用甲基安非他命，持有之低度行為應為高
      度之施用行為所吸收，不另論持有毒品罪，應屬吸收犯之
      實質上一罪。
（三）本件檢察官聲請簡易判決處刑，係於110年7月20日繫屬於
      本院，有臺灣新北地方檢察署函文上之本院收狀戳可稽，
      而被告之施用毒品案件，係於110年6月25日執行觀察、勒
      戒，於觀察、勒戒執行完畢後，經臺灣新北地方檢察署檢
      察官於同年9月11日為不起訴處分，有被告前案紀錄表、
      不起訴處分書在卷。而被告於施用第二級毒品甲基安非他
      命前、後，持有為供施用所用之第二級毒品甲基安非他命
      ，應為其施用第二級毒品行為所吸收，不另論罪。聲請簡
      易判決處刑意旨認被告另涉犯持有第二級毒品行為，即逕
      予起訴，應屬起訴程序違背規定，構成刑事訴訟法第303
      條第1款規定應諭知不受理判決之事由。爰不經言詞辯論
      ，逕諭知不受理判決。
四、沒收：
（一）按查獲之第一、二級毒品及專供製造或施用第一、二級毒
      品之器具，不問屬於犯罪行為人與否，均沒收銷燬之；違
      禁物得單獨宣告沒收，毒品危害防制條例第18條第1項前
      段、刑法第40條第2項分別定有明文。甲基安非他命為毒
      品危害防制條例第2條第2項第2款所規範之第二級毒品，
      依法不得持有，係屬違禁物，自應依毒品危害防制條例第
      18條第l項前段規定，沒收銷燬之。再毒品危害防制條例
      第18條第1項規定，得諭知沒收並銷燬之者，以查獲之毒
      品及專供製造或施用毒品之器具為限，固不及於毒品之外
      包裝，惟若外包裝與沾附之毒品無法析離，自應將外包裝
      併該毒品諭知沒收並銷燬之（最高法院94年度臺上字第62
      13號判決意旨參照）。另沒收已修正為具獨立性之法律效
      果，故其宣告，不必然附隨於裁判為之，於犯罪行為人因
      死亡、曾經判決確定、刑法第19條等事由受不起訴處分或
      不受理、免訴、無罪判決者，或因刑法第19條、疾病不能
      到庭而停止審判者及免刑判決者，均可單獨宣告沒收之（
      刑法第40條第3項之立法理由參照）。
（二）本件被告持有第二級毒品甲基安非他命之行為，固應為不
      受理之諭知。惟本件扣案之結晶1包，經送鑑驗結果檢出
      第二級毒品甲基安非他命，有上開台灣尖端先進生技醫藥
      股份有限公司毒品原物鑑定實驗室於109年12月9日出具之
      毒品證物鑑定分析報告在卷可佐，足認該扣案物確係毒品
      危害防制條例第2條第2項第2款規定之第二級毒品，屬於
      違禁物，檢察官據此聲請宣告沒收銷燬，應予准許。另因
      檢驗所耗損之上開毒品，既已滅失，爰不另為沒收銷燬之
      諭知。
五、據上論斷，依刑事訴訟法第452條、第303條第1款、第307條
    、毒品危害防制條例第18條第1項前段，刑法第11條、第40
    條第2項，判決如主文。
本案經檢察官劉仕國聲請簡易判決處刑，經檢察官張靜薰到庭執
行職務。　　
中　　華　　民　　國　　111 　年　　2 　　月　　24　　日
                  刑事第二十六庭  法　官  朱學瑛
上列正本證明與原本無異。
如不服本判決，應於判決送達後20日內敘明上訴理由，「向本院
」提出上訴狀（均須按他造當事人之人數附繕本），上訴於臺灣
高等法院。其未敘述上訴理由者，應於上訴期間屆滿後20日內向
本院補提理由書「切勿逕送上級法院」。
                                  書記官  劉育全
中　　華　　民　　國　　111 　年　　2 　　月　　25　　日